臺灣高等法院高雄分院刑事裁定　　　　　100年度抗字第191號
抗　告　人
即受刑人　　胡玉勉
上列抗告人因聲請撤銷緩刑案件，不服臺灣屏東地方法院中華民
國100 年6 月14日裁定（100 年度撤緩字第64號），提起抗告，
本院裁定如下：
    主  文
原裁定撤銷，發回臺灣屏東地方法院。
    理  由
一、抗告意旨略以：(一)受刑人雖在97年間因賭博為台灣屏東地方
    法院97年度簡字第483號判處有期徒刑5 月，並諭知緩刑四
    年，並向國庫支付12萬元（抗告狀誤載為2 萬元）確定在案
    。惟因受刑人家中經濟狀況不佳，須靠受刑人工作收入支撐
    家中一切開銷，而受刑人之丈夫年歲已高、視力受損而行動
    不便，也須受刑人照顧。由於受刑人僅小學學歷，僅能在鄉
    下地方經營理髮店，收入微薄，因此在店內擺設一台機型老
    機之電子遊戲機具，供客人遊戲之用。所查扣之金額僅110
    元，情節顯然輕微，此有新豐村村長出具之証明書可証。雖
    受刑人未依法辦理電子遊戲場業營業級別証，才違反電子遊
    戲場管理條例第22條非法營業罪。從而受刑人於緩刑期間，
    再犯違反電子遊戲場管理條例案件，其情節輕微，侵害法益
    不高，且僅為貧困之經濟多增加收入，難認其犯行已使前案
    之緩刑宣告，難收預期之效果，而確有執行刑罰之必要情形
    。(二)原審裁定僅依後罪之罪名，即率為足認原宣告之緩刑難
    收其預期效果，而有執行之必要，顯然與刑法第75條之1 之
    立法目的要求法院本於合目的性之裁量，妥適審酌被告所犯
    前後數罪間，關於法益侵害之性質、再犯之原因、違反法規
    範之情節是否重大、被告主觀犯意所顯現之惡性及其反社會
    性等情節，是否已使前案原為促使惡性輕微之被告或偶發犯
    、初犯改過自新而宣告之緩刑，已難收其預期之效，而確有
    執行刑罰之必要之刑罰謙抑思想有違。況且依法院實務上在
    處罰賭博罪數額併罰之情，亦會讓各個賭博罪處以有期徒刑
    數月且得易科罰金，而本件抗告人僅因違反電子遊戲場管理
    條例，判處拘役50日，就使其前罪（賭博罪）之有期徒刑5
    月，需入監執行，似也違反比例原則。(三)綜上，原裁定未能
    具體審核抗告人之前後罪間之情形，且抗告人因案執行，將
    使家中經濟頓失收入，丈夫行動不便乏人照顧，而有衍生社
    會問題之情形。為此狀請准予撤銷原判決，宣告撤銷緩刑之
    聲請駁回等語。
二、聲請意旨略以，抗告人胡玉勉因賭博案件，經臺灣屏東地方
    法院於97年4 月30日以97年簡字第483 號判處有期徒刑5 月
    ，緩刑4 年，於97年5 月26日確定在案。乃於緩刑期間即99
    年12月間起至100 年1 月28日止另犯電子遊戲場業管理條例
    罪，經臺灣屏東地方法院於100 年3 月28日以100 年簡字第
    441 號判決易科罰金之拘役50日，於100 年4 月25日確定。
    核已合於刑法第75條之1 第1 項第2 款所定得撤銷緩刑宣告
    之原因，認原宣告之緩刑難收其預期效果，爰依刑事訴訟法
    第476條規定聲請撤銷。
三、按中華民國98年5 月19日刑法修正施行前，受緩刑之宣告，
    98年5 月19日修正刑法施行後，仍在緩刑期內者，適用98年
    5 月19日修正施行之刑法第75條及第75條之1 規定，刑法施
    行法第6 之1 條第2 項定有明文。又刑法第75條、第75條之
    1 業於民國98年5 月19日經立法院修正通過，於98年6 月10
    日經總統公布後，並於98年9 月1 日施行。查抗告人胡玉勉
    前因賭博案件，經原審以97年度簡字第483 號判決判處有期
    徒刑5 月，如易科罰金以新臺幣2000元折算1 日，緩刑4 年
    ，於97年5 月26日確定，現仍在緩刑期內，依前開規定，本
    件應適用98年9 月1 日施行之刑法第75條規定。
四、緩刑期內因故意犯他罪，而在緩刑期內受6 月以下有期徒刑
    、拘役或罰金之宣告確定之情形，足認原宣告之緩刑難收其
    預期效果，而有執行刑罰之必要，得撤銷其宣告，刑法第75
    條之1 第1 項第2 款定有明文。又得否撤銷緩刑之宣告，除
    須符合刑法第75條之1 第1 項各款之要件外，另賦予法院決
    定撤銷與否之權限，亦即由法院審核是否符合「足認原宣告
    之緩刑難收其預期效果，而有執行刑罰之必要」。故法官應
    本於合目的性之裁量，妥適審酌被告所犯前後數罪間，關於
    法益侵害之性質、再犯之原因、違反法規範之情節是否重大
    、被告主觀犯意所顯現之惡性及其反社會性等情節，是否已
    使前案原為促使惡性輕微之被告或偶發犯、初犯改過自新而
    宣告之緩刑，已難收其預期之效果，而確有執行刑罰之必要
    ，先予敘明之。
五、經查，抗告人於97年間，因賭博案件，經原審以97年度簡字
    第483 號判決判處有期徒刑5 月，如易科罰金以新臺幣2000
    元折算1 日，緩刑4 年，並應向國庫支付新臺幣12萬元，並
    於97年5 月26日確定在案（下稱前案）。另抗告人固於上開
    緩刑期間內之99年12月間起至100 年1 月28日止，因再犯違
    反電子遊戲場管理條例等案件，經原審以100 年度簡字第44
    1 號判決判處拘役50日，如易科罰金以新臺幣1000元折算1
    日，而在緩刑期內之100 年4 月25日確定等情（下稱後案）
    ，有臺灣高等法院被告前案紀錄表、各該刑事判決書在卷可
    參。再者，抗告人前案係因經營六合彩簽賭而涉犯刑法第26
    8 條之圖利供給賭博場所並聚眾賭博罪及第266 條之賭博罪
    （從一重圖利聚罪賭博罪論處），而後案係因提供電子遊戲
    機（1 台）供人打玩兌換賭金而涉犯電子遊戲場業第22條之
    非法營業罪及刑法第266 條之賭博罪（從一重電子遊戲場業
    第22條之非法營業罪論處），亦有上開判決書在卷可查。觀
    諸抗告人前、後案固均犯刑法第266 條之賭博罪，惟該前、
    後2 案犯罪手法及情節炯然有別，且抗告人於後案僅係擺放
    電子遊戲機1 台供人賭玩，擺放時間非長，已查扣之賭金更
    僅110 元，其侵害法益之程度及犯罪之情節，相對輕微，況
    後案犯罪時間之99年12月-100年1 月間，距前案判決確定之
    97年5 月26日，更已逾2 年之法定最低緩刑期間，可認抗告
    人確有相當期間仍謹言慎行，恪守法令，是否得謂原宣告之
    緩刑難收其預期效果，要非無疑，原審泛以抗告人竟不知珍
    惜自新機會，於受緩刑宣告確定後，於緩刑期間竟再犯相同
    之賭博犯行，顯見其法治觀念淡薄，並助長投機歪風，有害
    於社會善良風俗，難認其有深切悔悟之心，即逕認前開宣告
    之緩刑已難收其預期效果而應予撤銷，僅於形式上審查。至
    於如何認定受刑人確無悔悟之心？是否確有其所宣告之緩刑
    難收其預期效果之情？尚非全無研求之餘地。原裁定漏未審
    酌及此，遽予准許檢察官聲請撤銷緩刑，於法即有未合。抗
    告意旨指摘原裁定失當，尚非全無理由，自應由本院予以撤
    銷，為兼顧抗告人之審級利益，並發回原審詳加調查，另為
    妥適之裁定。
據上論斷，依刑事訴訟法第413條前段，裁定如主文。
中    華    民    國  100     年    8     月    30    日
                  刑事第七庭    審判長法  官  莊飛宗
                                      法  官  謝宏宗
                                      法  官  蔡廣昇
以上正本證明與原本無異。
不得再抗告。
中    華    民    國   100    年    8     月    30    日
                                      書記官  曾允志